臺中高等行政法院判決　　　　　　　　　　　　　　　九十一年度簡字第一六一號
　　原　　　告　僑鉅國際開發有限公司
　　代　表　人　甲○○
　　被　　　告　臺中市政府
　　代　表　人　乙○○
右當事人間因就業服務法事件，原告不服行政院勞工委員會中華民國九十一年八月二
十日勞訴字第○○二六七五五號訴願決定，提起行政訴訟。本院判決如左︰
　　主  文
原告之訴駁回。
訴訟費用由原告負擔。
　　事  實
一、事實概要：緣原告之經理陳常英非法媒介雇主王育峰所聘僱之印尼籍外國人AMIN
    AHSITI（以下簡稱Ａ君，護照號碼：ＡＣ５０７３８３）一名為非法雇主蕭秀霞
    工作，違反就業服務法第四十五條規定，經南投縣警察局竹山分局於民國九十一
    年三月十一日循線查獲，移由被告機關台中市政府處理，經被告處原告罰鍰新台
    幣（下同）十萬元，原告不服，向行政院勞工委員會提起訴願，亦遭駁回，而提
    起本件行政訴訟。
二、兩造聲明：
  （一）、原告聲明求為判決：訴願決定及原處分均撤銷。
　（二）、被告聲明求為判決：駁回原告之訴。
三、兩造之爭點：
  （一）、原告起訴意旨略以：
      １、訴願及原處分理由係認就業服務法第四十五條規定是否成立，原不以處罰
          訴願人員工是否於上班期間媒介外國人非法工作為必要條件，況訴願人既
          接受雇主委任辦理外勞業務，其對該公司職員之執行業務行為本應盡監督
          管理之責，非藉口其職員於假日執行業務即據以免責。
      ２、惟查：因原告公司之業務並未有媒介外國人非法為他人工作之工作項目，
          且九十一年二月九日原告因春節連續假期並未上班，且原告員工陳常英並
          未在公司上班，更不用說執行業務，而台中市政府勞工局對此實情並未查
          明，亦未向原告查証，即認定陳常英君個人之行為，違反就業服務法第四
          十五條規定事頊，並依就業服務法第六十四條規定，連帶對原告處以罰鍰
          壹拾萬元正，此舉處分顯然違反法令之適用，且其要件亦應以僱員確係執
          行公司委任職務為限，若純屬僱員個人行為，如私下觸犯行政法令，遭行
          政機關處罰，即非雇主委託執行職務之本旨，亦非委託執行職務之範圍，
          自應由行為人，就其個人行為負起全部行政責任，與雇主無關，否則不異
          無限制擴張雇主之責任，豈係立意旨所在？
      ３、本件違反就業服務法事件，既係原告公司員工陳常英於春節國定假日期間
          之個人行為，與原告公司無關，應由其自負責任，請鈞院鑒核，准將原不
          適法處分予以撤銷等語。
  （二）、被告答辯意旨略以：
      １、依據就業服務法第四十五條規定「任何人不得媒介外國人非法為他人工作
          」及第六十四條規定「法人之代表人、法人或自然人之代理人、受僱人或
          其他從業人員，因執行業務違反第四十五條規定者，除依前三項規定處罰
          其行為人外，對該法人或自然人亦科處各該項之罰鍰或罰金」。
      ２、原告略稱：「九十一年二月九日原告公司因春節連續假期，並未上班且敝
          公司員工陳常英並未在公司上班，更不用說執行本公司業務．．．。」惟
          原告為原雇主王育峰君委託辦理有關外勞相關事宜之就業服務機構，原雇
          主雖於過年期間要求原告辦理轉出事宜，原告亦應妥善將外勞安置，更應
          對公司員工善盡督導之責，而非任由公司員工自行將外勞非法仲介至其他
          雇主。另民法第一百八十八條（僱用人之責任）亦明確規定：「受僱人因
          執行職務不了侵害他人之權利者，由僱用人與行為人連帶負損害賠償責任
          。」蓋該仲介公司對於原雇主所委託執行業務本負有監督之責，此項責任
          並不因原雇主在被轉換前而改變，故該公司顯有過失，該過失所生之侵權
          行為，當然不能免責。原告違反就業服務法第六十四條規定之事實足堪確
          認。
      ３、綜上所述，原告之雇員陳常英違反就業服務法第第四十五條規定，因違法
          事實明確，本府依據同法第六十四條之規定處以該公司新台幣壹拾萬元整
          之罰鍰並無不符。本件訴訟顯無理由，請予以駁回。
　　理  由
一、按「任何人不得媒介外國人非法為他人工作。」、「違反第四十五條規定者，處
    新臺幣十萬元以上五十萬元以下罰鍰。五年內再違反者，處一年以下有期徒刑、
    拘役或科或併科新臺幣六十萬元以下罰金。」、「法人之代表人、法人或自然人
    之代理人、受僱人或其他從業人員，因執行業務違反第四十五條規定者，除依前
    三項規定處罰其行為人外，對該法人或自然人亦科處各該項之罰鍰或罰金。」，
    分別為就業服務法第四十五條及同法第六十四條第一、四項所規定。
二、查本件原告僱用之經理陳常英非法媒介原為雇主王育峰所僱用之印尼籍外國人Ａ
    君一名，非法為雇主蕭秀霞工作，於九十一年三月十一日為南投縣警察局竹山分
    局循線查獲之事實，已經Ａ君、陳常英、王育峰及蕭秀霞之夫於查獲後偵訊時，
    分別供、證在卷，有其等偵訊筆錄在卷可稽。雖原告主張非法媒介Ａ君係陳常英
    個人之行為與原告公司無關等語，而指摘原處分違法。
三、然查，本件於為警查獲後，外國人Ａ君對於本件之情形供稱：「（你何時從第一
    個雇主王育峰家中工作，何時離開的？）我從二○○○年十一月二十日開始一直
    到二○○二年二月九日止。」、「（第二個雇主是由何人介紹？何時介紹？雇主
    為何人？）第二個雇主是仲介公司（僑鉅仲介）陳常英小姐帶我過去第二雇主那
    裡作的。．．．」、「（從何時開始工作？性質為何？）從九十一年二月九日至
    今天九十一年三月十一日止，也是做監護工的工作。．．．」；而原告所僱用之
    經理陳常英，於訊及本件Ａ君何以至蕭秀霞處工作之情形時，坦承：「（據你所
    仲介之外勞指稱妳於九十一年二月九日將她轉介至第二雇主並將她帶到第二雇主
    家中工作，你作何解釋？）因為第一位雇主王育峰先生認為她所僱用之外勞無法
    勝任其工作，故向我反應要轉出，．．．現在這案子正在勞委會審理中，今年二
    月九日我帶Ａ君到第二雇主王義忠先生家中，並經雙方同意且依該外勞之意，留
    在王義忠家試用。．．．」、「（據該外勞指稱她於九十一年二月九日至九十一
    年三月十一日止均在第二個雇主王義忠先生家中從事監護工的工作，期間你有無
    提出申請？）我於九十一年二月二十七日送件向勞委會申請，我有勞委會收件回
    條。」等語。而本件非法僱用之雇主蕭秀霞之夫王義忠於查獲時，亦坦承：「（
    昨（十一日）警方於臨檢時帶回印尼籍監護工Ａ君作筆錄時供稱，曾於九十一年
    二月九日至九十一年三月十一日在你的母親王張文蘭住處從事看護工作？受僱於
    何人？何人給薪？有無他人仲介？工作性質？）印尼外勞Ａ君於九十一年二月九
    日至三月十一日曾在我母親住處從事看護工作，雇主是我太太蕭秀霞，薪水由我
    母親王張文蘭給付，該名外勞透過僑鉅人力仲介公司陳常英小姐，告知後逕與外
    勞原雇主王育峰先生洽談。外勞Ａ君在我母親住處從事看護工作。」等語。前開
    Ａ君、陳常英及王義忠等三人就本件情節之供述，其情節大致相符，故其等所供
    之情形，應可認為事實。
四、再查，陳常英為原告公司所僱用之經理，而本件原雇主王育峰僱用外勞Ａ君，係
    經由原告公司所仲介等情，均為原告所不爭。再觀諸Ａ君、陳常英及王義忠等三
    人前開所供證之情節，其中Ａ君直陳係原告公司之陳常英帶伊至第二雇主處工作
    ；而原告所僱用之經理陳常英亦供承：係因原雇主王育峰認為她所僱用之外勞無
    法勝任其工作，故向其反應要轉出，伊始於九十一年二月九日帶Ａ君到第二雇主
    王義忠先生家中，足認陳常英係處理原告公司所仲介之外勞Ａ君因雇主要求轉出
    ，而有非法媒介Ａ君為蕭秀霞工作之事；另依王義忠證詞，其僱用外勞Ａ君，亦
    係透過僑鉅人力仲介公司陳常英，告知後逕與外勞原雇主王育峰先生洽談等語。
    綜上所述，原告主張本件非法媒判外勞Ａ君一事，純係陳常英個人之行為，與原
    告公司無關，顯與事證不符，而難以採認，至陳常英係於假日期間為媒介之行為
    ，依前開情形，並不能即認非係為原告公司處理其所仲介之外勞問題，難為原告
    有利之認定。
五、末查，本件原由王育峰僱用之外勞Ａ君，即係由原告公司所媒介，而於王育峰認
    Ａ君因無法勝任其工作轉出時，原告公司如欲代為媒介判理轉換雇主，應依就業
    服務法之相關規定向主管機關申請，原告公司既有從事外勞仲介之業務，其所僱
    用之經理陳常英，自應知之甚詳，陳常英於執行其業務時，未依法定程序辦理，
    即非法媒介前開外勞Ａ君為蕭秀霞工作，自屬有故意或過失違反就業服務法第四
    十五條之規定。被告機關以陳常英為原告公司所僱用之人，而依同法第六十四條
    第四項、第一項之規定，對原告公司處以罰鍰十萬元，於法並無違誤，訴願決定
    予以維持，亦無不合。原告本件起訴尚難認為有理由，應予駁回。並不經言詞辯
    論為之。
據上論結，本件原告之訴為無理由，依行政訴訟法第二百三十三條第一項、第二百三
十六條、第一百九十五條第一項後段、第九十八條第三項前段，判決如主文。
中　　華　　民　　國　　九十一　　　年　　　十一　　　月　　二十九　　　日
                    臺 中 高 等 行 政 法 院 第 四 庭
                                         法 官 沈 應 南
右正本證明與原本無異。
如不服本判決，應於判決送達後二十日內，以本訴訟事件所涉及之法律見解具有原則
性者，始得向本院提出上訴狀並表明上訴理由，經最高行政法院許可，否則不得上訴
；如於本判決宣示後送達前提起上訴者，應於判決送達後二十日內補提上訴理由書（
均應依對造人數提出繕本）。提起上訴應預繳送達用雙掛號郵票拾份（每份三十四元
）。
中　　華　　民　　國　　九十一   　年　　　十一　　　月　　　二十九　　　日
                                法 院 書 記 官 廖 倩 慧
